【裁判字號】    99,上訴,158
【裁判日期】    990729
【裁判案由】    違反毒品危害防制條例
【裁判全文】
臺灣高等法院花蓮分院刑事判決         99年度上訴字第158號
上  訴  人
即  被  告  甲○○
上列上訴人即被告因違反毒品危害防制條例案件，不服臺灣花蓮
地方法院中華民國99年6月24日99年度訴字第117號第一審判決（
起訴案號：臺灣花蓮地方法院檢察署98年度偵字第5680號、第56
81號、第5682號、第5684號），提起上訴，本院判決如下：
    主  文
上訴駁回。
    理  由
一、按刑事訴訟法第350條、第361條、第362條、第367條規定，
    不服地方法院之第一審判決而上訴者，須提出上訴書狀，並
    應敘述具體理由，此為上訴必備之程式；如所提之書狀未敘
    述上訴理由，或僅曾以言詞陳述上訴理由者，均應於上訴期
    間屆滿後20日內補提理由書於第一審法院。第一審法院經形
    式審查，認逾期未補提上訴理由者，應定期間先命補正；逾
    期未補正者，為上訴不合法律上之程式，應以裁定駁回。倘
    已提出上訴理由，但所提非屬具體理由者，則由第二審法院
    以上訴不合法律上之程式，判決駁回。而所謂具體理由，必
    係依據卷內既有訴訟資料或提出新事證，指摘或表明第一審
    判決有何採證、認事、用法或量刑等足以影響判決本旨之不
    當或違法，而構成應予撤銷之具體事由，始克當之（例如：
    依憑證據法則具體指出所採證據何以不具證據能力，或依憑
    卷證資料，明確指出所為證據證明力之判斷如何違背經驗、
    論理法則）；倘僅泛言原判決認定事實錯誤、違背法令、採
    證違法、判決不公、量刑失之過重或輕縱，而未依上揭意旨
    指出具體事由，或形式上雖已指出具體事由，然該事由縱使
    屬實，亦不足以認為原判決有何不當或違法者（例如：對不
    具有調查必要性之證據，法院未依聲請調查亦未說明理由，
    或援用證據不當，但除去該證據仍應為同一事實之認定），
    皆難謂係具體理由，而應認其上訴為不合法律上之程式，最
    高法院97年台上字第892號判決、97年台上字第3267號判決
    意旨及法院辦理刑事訴訟案件應行注意事項第162點參照。
二、上訴意旨略以：毒品危害防制條例業於民國98年5月20日修
    正公布施行，新法第17條第2項增訂「犯第4條至第8條之罪
    於偵查及審判中均自白者，減輕其刑」，而於偵訊時，檢察
    官就上訴人即被告甲○○涉嫌販賣第二級毒品安非他命予賴
    俊傑、劉俊宏、江建億及涉嫌販賣第一級毒品海洛因予徐國
    龍部分訊問被告，當時被告即明確表示除涉嫌販賣海洛因部
    分否認外，其餘販賣安非他命部分均不爭執，坦承犯行；嗣
    被告又於原審準備程序及審理庭時，亦對販賣安非他命犯行
    部分坦承不諱，是依前開規定，自應減輕其刑。然而本案第
    一審判決卻未依前開規定減輕被告之刑，顯有判決不適用法
    則之違誤，故依法提起上訴，請求撤銷原判決，並依法減輕
    其刑等語。
三、經本院核閱全卷，認原判決認事用法並無不當，應予維持，
    除援用原判決理由外，另補充說明理由如下：
  (一)本件被告是否應適用毒品危害防制條例第17條第2項之規定
    ，減輕其刑，端視其曾否於「偵查中」及「審判中」均自白
    坦承犯罪而定，若其曾於「偵查中」或「審判中」否認犯行
    ，即無上開減輕其刑規定之適用，合先敘明。
  (二)經查被告對於販賣安非他命予賴俊傑、劉俊宏及江建億之犯
    行，固於原審準備程序及審判程序中坦承不諱，有準備程序
    筆錄及審判筆錄附卷可稽（見原審卷第85頁準備程序筆錄、
    第126頁審判筆錄）；惟於偵查程序中，被告於檢察官訊問
    時表示「（檢察官問：花蓮縣警察局花蓮分局移送你販賣第
    二級毒品安非他命給劉俊宏，時間是96年12月6日至97年1
    月4日，同時間也有販賣毒品給賴俊傑、徐國龍，就這部分
    有無辯解〈提示警局移送報告書3件〉？）（閱畢）這些案
    子是96年通聯紀錄所查獲，這部分我已被起訴，並被判20
    年，我並沒有賣第二級毒品安非他命給劉俊宏、賴俊傑、徐
    國龍，這3個人我確實沒有賣給他們。況且我已承認賣毒品
    的部分有20幾件。…（問：有沒有賣安非他命給江建億、江
    智樺、廖益章？）答：都沒有，轉讓廖益章安非他命部分已
    起訴判無罪。…（問：〈提示劉俊宏、賴俊傑、徐國龍3人
    警詢筆錄與通聯譯文〉有何辯解？）（閱畢）劉俊宏部分我
    已在警局講的很清楚，我是替劉俊宏調貨，並不是賣給劉俊
    宏，我是幫劉俊宏找賣的人，買到後交給劉俊宏，劉俊宏再
    分一點給我施用。…關於賴俊傑所說的部分也不實在，我也
    希望能當庭對質，我沒有跟他交易成功，他的錢都不夠。…
    （問：劉俊宏的部分，有無賣給劉俊宏？）沒有，我只是幫
    他調貨。（問：通聯紀錄所講的前1天有無販賣給劉俊宏？
    ）我有交安非他命給劉俊宏，我有跟劉俊宏拿1千元，但是
    我向別人拿1千元，我並沒有賺差額。我的認知有錯誤，我
    以為這樣做只是調貨，並不是販賣，因為這部分我並沒有賺
    錢。…（問：賴俊傑部分？）答：我跟賴俊傑是好朋友，我
    只有幫賴俊傑調貨，我甚至貼錢幫賴俊傑買毒品，因為1克
    （含袋重）我拿貨就要4千元，賴俊傑只拿3千5百，我幫他
    調貨，我還幫他貼了5百元。…（問：就這些販賣的部分，
    還有何辯解？）…江建億部分只是我請他載我出門，我再請
    他施用，他本身沒有錢，我跟他沒有金錢交易過。劉俊宏、
    賴俊傑部分，我確實有幫他調貨，也有跟他們收錢。…」各
    等語（見卷附臺灣臺東地方法院檢察署98年度偵字第408號
    卷第7頁至第10頁），被告一再強調僅係替賴俊傑、劉俊宏
    調貨，未賺取差價，跟賴俊傑交易未成功，甚至替賴俊傑貼
    錢買毒品，未與江建億金錢交易過等情，足見被告於偵查中
    係否認曾有如原判決附表編號1至4所指販賣安非他命予賴俊
    傑、劉俊宏及江建億之犯行。是以其既於偵查中否認前開犯
    行，即不符上揭毒品危害防制條例第17條第2項所規定，必
    須「於偵查中及審判中」均自白之要件，原審已充分考量上
    情，因而未適用該條規定減輕上訴人之罪刑，經核於法並無
    不合。上訴理由稱被告於偵查中亦自白坦承犯罪云云，核與
    事實不符，自不足採。再者，上訴理由又未就原判決其他部
    分有何認定事實、適用法律不當，量刑有何瑕疵，依據卷內
    資料而為具體指摘，自非上訴之具體理由。從而，揆諸上開
    說明，本件上訴不合法律上之程式，且無庸命補正，應予駁
    回，並不經言詞辯論為之。
據上論斷，應依刑事訴訟法第367條前段、第372條，判決如主文
。
中    華    民    國    99    年    7  月    29    日
                  刑事庭審判長法  官 謝志揚
                              法  官 林慶煙
                              法  官 張健河
以上正本證明與原本無異。
如不服本判決，應於收受送達後10日內向本院提出上訴書狀，其
未敘述理由者，並得於提起上訴狀後10日內向本院補提理由書（
均須按他造當事人之人數附繕本）「切勿逕送上級法院」。
告訴人或被害人如對於本判決不服者，應具備理由請求檢察官上
訴，其上訴期間之計算係以檢察官收受判決正本之日期為準。
中    華    民    國    99    年    7     月    29    日
                              書記官 徐文彬

司法院資訊處製作；財團法人民間司法改革基金會備份。
